【裁判字號】    95,上易,75
【裁判日期】    950809
【裁判案由】    侵權行為損害賠償
【裁判全文】
臺灣高等法院高雄分院民事判決          95年度上易字第75號
上  訴  人  乙○○
被 上訴 人  甲○○
上列當事人間請求侵權行為損害賠償事件，上訴人對於民國95年
4 月3 日臺灣屏東地方法院94年度訴字第236 號第一審判決提起
上訴，本院於95年7 月26日言詞辯論終結，判決如下：
    主  文
上訴駁回。
第二審訴訟費用由上訴人負擔。
    事實及理由
一、被上訴人未於言詞辯論期日到場，核無民事訴訟法第386 條
    所列各款情形，爰依上訴人之聲請，由其一造辯論而為判決
    。
二、被上訴人起訴主張：上訴人於民國91年11月間經由被上訴人
    之介紹，以隱名合夥方式參與訴外人詹昇能及「慈善家庭」
    團體經營之相關事業，以被上訴人名義代為投資新台幣（下
    同）275 萬元，詎上訴人於同年12月底要求退回其中50萬元
    投資款（嗣已取回），復於92年1 月間提出全額退股要求，
    惟因資金已投入事業運作，無法臨時取回，兩造遂協議並由
    被上訴人簽立切結書，同意於92年1 月7 日給付25萬元即期
    支票外，其餘200 萬元以開立如原判決附表所示支票4 紙分
    期返還予上訴人。嗣上訴人卻違反切結書之約定，於92年1
    月23日上午10時許，夥同3 名不詳姓名之成年男子，前往屏
    東縣屏東市○○路211 號玉聖德建設公司（下稱玉聖德公司
    ），向被上訴人催討尚未到期之200 萬元時，竟對被上訴人
    揚言恐嚇稱：「今天若拿不到錢，要讓妳及詹昇能2 人無法
    在屏東生存，也別想在屏東立足」等語，致被上訴人心生畏
    懼，而於當日先交付上訴人10萬元，翌日再向他人借款190
    萬元償還上訴人，合計200 萬元。上訴人之恐嚇行為，造成
    被上訴人精神上受創甚深，被上訴人自得請求上訴人賠償慰
    撫金75萬元。爰依侵權行為法律關係，求為判決上訴人應如
    數給付，並加計自起訴狀繕本送達翌日起至清償日止，按年
    息5 ％計算之利息等語。
三、上訴人則以：上訴人於92年1 月23日當日並無恐嚇被上訴人
    之行為，縱上訴人有恐嚇行為，被上訴人之請求權亦因2 年
    時間不行使而消滅。且被上訴人縱曾於94年1 月13日提起附
    帶民事訴訟，但所提請求究係指利息損害，或因上訴人行為
    之精神上損害，攸關該起訴狀繕本之送達是否可視為對上訴
    人之請求，尚有查明必要。又依證人陳玉秀、陳麗華及葉鳳
    英之證詞，上訴人縱有恐嚇行為，對象係對詹昇能夫婦，而
    非被上訴人等語，資為抗辯。
四、原審判決上訴人應給付10萬元，及自94年8 月26日起至清償
    日止，按週年利率5 ％計算之利息，並駁回被上訴人其餘請
    求，且依職權為假執行之宣告。上訴人不服，提起上訴，於
    本院聲明：(一)原判決不利於上訴人及假執行暨訴訟費用部分
    ，均廢棄。(二)上開廢棄部分，被上訴人在第一審之訴駁回。
    被上訴人於本院未到庭亦未提出書狀為何聲明。〔原審判決
    被上訴人敗訴部分（並包括被上訴人於原審起訴另請求上訴
    人賠償其利息損失11萬6,664 元、因受誹謗而名譽受損之精
    神上損害75萬元、因受責難而健康受損之非財產上損害100
    萬元等部分），均未據聲明不服，已告確定〕。
五、本件爭點在於：
  (一)被上訴人之請求權是否罹於時效而消滅？
  (二)上訴人有無恐嚇被上訴人之行為？
  (三)被上訴人如得請求賠償慰撫金，其金額若干？
六、關於被上訴人之請求權是否罹於時效而消滅部分：
  1.按提起刑事附帶民事訴訟，因不合法而被駁回確定，依民法
    第131 條之規定，其時效雖視為不中斷，惟仍應視為請求權
    人於提出起訴狀送達於法院並經送達之時，已對義務人為履
    行之請求，而有民法第130 條規定之適用，如請求權人於法
    定6 個月期間內另行起訴者，仍應視為時效於起訴狀送達時
    中斷（最高法院62年台上字第2279號、71年台上字第1788號
    判例意旨參照）。
  2.經查被上訴人曾以上訴人於92年1 月23日夥同3 名不詳男子
    對其恐嚇為由，提起刑事告訴，經檢察官偵查起訴後，被上
    訴人於94年1 月13日以其遭受上訴人恐嚇，請求上訴人賠償
    精神上損害，而提起刑事附帶民事訴訟，該訴訟並非請求利
    息損害，且訴狀繕本已於同日送達上訴人。嗣因原審法院刑
    事庭以93年度易字第653 號判決上訴人無罪（惟嗣經本院刑
    事庭於94年5 月17日以94年度上易字第129 號判決撤銷原判
    決，改判上訴人共同以加害生命之事恐嚇他人，致生危害於
    安全，處有期徒刑6 月確定在案），並以94年度附民字第4
    號判決駁回被上訴人刑事附帶民事訴訟之起訴而告確定在案
    等情，業據本院調取上開刑事及附帶民事案卷閱明無訛。依
    上開說明，被上訴人所提附帶民事訴訟之請求權時效固不因
    起訴而中斷，惟仍可視為被上訴人於94年1 月13日提出附帶
    民事訴訟起訴狀繕本送達於上訴人時，已對上訴人為履行之
    請求。且被上訴人於6 個月內之94年6 月6 日另向原審法院
    提起本件民事訴訟，則依民法第130 條之規定，仍應視為被
    上訴人請求權時效於其附帶民事訴訟起訴狀送達時之94年1
    月13日中斷。是以被上訴人之請求權並未因時效完成而消滅
    ，上訴人對之為消滅時效完成之抗辯，尚不足採。
七、關於上訴人有無恐嚇被上訴人之行為部分：
  (一)本件經本院調取本院94年度上易字第129 號刑事案卷查閱結
    果，在場證人黃錦美、陳玉秀、陳麗華、葉鳳英等人均於該
    刑事案審理時到庭作證，經查：證人黃錦美證稱：那天乙
    ○○帶3 個流氓進來，我很害怕，陳麗華叫我去後面打電話
    給葉鳳英和甲○○，叫她們趕快回來，她們回來後，我聽到
    3 個男生，就是流氓的老大對甲○○恐嚇說，今天如果沒有
    拿200 萬來，就不能給詹昇能立足跟甲○○生存，就一直重
    複這樣的話等語。證人陳玉秀證稱：乙○○帶來3 位長得
    像流氓的人，被上訴人本來不在場，黃錦美打電話後，被上
    訴人就和葉鳳英回來，當時是葉鳳英先進來，甲○○還在停
    車，葉鳳英一進來，乙○○就跟那3 個流氓說葉鳳英是詹昇
    能的老婆，那3 個流氓就開始恐嚇說：「騙女人的錢，今天
    如果沒有見到錢，就要讓你們沒有辦法在這裡生存」，就是
    一直重複這種恐嚇的話，乙○○說她已經全權委託給他們 3
    人處理，那3 個流氓就接著恐嚇說今天沒有見到200 萬元現
    金，就不讓詹在那裡立足，也不讓甲○○在那裡生存，就是
    一直說恐嚇的話，我們大家都嚇的發抖，我們也不敢講話等
    語。證人陳麗華證稱：當天乙○○帶著3 個人進來，本來
    我請他們坐，乙○○說要找師傅，其中1 個人說叫姓詹的下
    來，口氣很壞，當時我心裡會害怕，想說這個人是要來惹事
    的，所以我說他不在，之後她又說要找葉鳳英，我也說不在
    ，她又說要找甲○○，我說她也不在，我就請黃錦美打電話
    叫甲○○、葉鳳英回來，之後是葉鳳英先進來，乙○○就跟
    那3 個流氓說這就是詹的老婆，其中1 個人就大聲恐嚇說：
    「騙女人的錢，算什麼，叫詹下來，否則你們就別想生存，
    今日一定要見到錢」，甲○○進來就問乙○○說，妳們要做
    什麼，乙○○說今天他們要拿錢。其中1 個男的就說：「什
    麼都不用說了」，甲○○要跟乙○○好好講，但那個人都一
    直很兇，恐嚇說：「什麼都別說了，今天如果沒有拿到200
    萬元，要讓詹夫妻沒有辦法生存」等語。證人葉鳳英證述
    ：黃錦美打電話給我們說乙○○帶3 個人來，叫我們趕快回
    家，我們回去之後，我先進去，乙○○看到我就說我就是詹
    的老婆，那3 個流氓中1 個帶頭的人就說：「叫詹的下來，
    否則就別想在這裡立足，騙女人的錢，今天沒有好好處理，
    讓你們沒有辦法這這裡生存。」後來甲○○進來，就靠到乙
    ○○那邊去，跟乙○○講說支票不是拿回去了嗎，怎麼又耍
    這招，又帶人來這邊，乙○○就不理她，頭轉到一邊去，我
    想要跟其中1 個流氓講，但流氓根本不讓我有講話的餘地，
    就說：「你們都別講那麼多，今天如果沒有見到200 萬元，
    妳們夫妻就別想在這個地方立足，她也別想在這裡生存」，
    就一直重複這些字眼，我們也沒有機會講話，甲○○就一直
    求乙○○不要這樣，但乙○○都不理她，說她已經全權交給
    那3 個人處理，不要跟她講這麼多，那3 個流氓就一直重複
    ，一直講恐嚇的話，說不讓我們生存，不讓我們立足，今天
    一定要見到200 萬元等語。復參以上訴人於該刑事案件審理
    中亦不否認其由3 名不詳男子陪同討債後之翌日，被上訴人
    即向其還款共計200 萬元等情觀之，足認上訴人係帶同並全
    權委託該3 名不詳男子向被上訴人及詹昇能、葉鳳英夫婦等
    人討債，且由該3 名男子向被上訴人出言恐嚇甚明。
  (二)按因故意或過失，不法侵害他人之權利者，負損害賠償責任
    ；數人共同不法侵害他人之權利者，連帶負損害賠償責任；
    不法侵害他人之自由者，被害人雖非財產上之損害，亦得請
    求賠償相當之金額，民法第184 條第1 項前段、第185 條第
    1 項前段、第195 條第1 項前段分別定有明文。經查上訴人
    帶同並全權委託3 名不詳男子向被上訴人及詹昇能、葉鳳英
    夫婦等人討債時，該3 名男子向被上訴人出言恐嚇，縱非出
    自上訴人所授意，亦應為上訴人所預見，且不違背其本意，
    則上訴人顯係利用該恐嚇行為，以達其討債之目的，並使致
    被上訴人心生畏懼，應屬故意侵害被上訴人之意思自由，已
    構成共同侵權行為。上訴人辯稱：伊未有恐嚇行為，縱依陳
    玉秀、陳麗華及葉鳳英之證詞，認伊有恐嚇行為，對象亦係
    對詹昇能夫婦，而非被上訴人云云，不足採信。被上訴人依
    上開規定，自得請求上訴人賠償其非財產上之損害。
八、關於被上訴人得請求賠償之慰撫金若干部分：
    查被上訴人係初中畢業，前於聖賢堂擔任總務及義工，現無
    工作，93年度申報所得總額2 萬7,396 元、財產總額2 萬元
    ；上訴人則係屏東農專畢業，現任臺南縣環保局課員，93年
    度所得總額66萬7,141 元，有房屋、土地各1 筆、汽車1 輛
    ，財產總額合計106 萬8,167 元等情，為兩造於原審所自陳
    ，並有稅務電子閘門財產所得調件明細表附卷可參。本院斟
    酌兩造之身分、資力、經濟狀況，及兩造與詹昇能間金錢糾
    紛及上訴人以恐嚇之非法手段討債，使被上訴人心生畏懼所
    生損害等一切情形，認原審酌定被上訴人得請求上訴人賠償
    之慰撫金以10萬元為適當，尚無不合。
九、綜上所述，被上訴人依侵權行為法律關係，請求上訴人給付
    被上訴人10萬元，及自起訴狀繕本送達翌日即94年8 月26日
    起至清償日止，按年息5 ％計算之利息，即屬正當，應予准
    許。逾此部分之請求，即非正當，不應准許。原審就上開應
    准許部分，判決上訴人敗訴，並依職權宣告假執行，核無違
    誤，上訴意旨指摘原判決此部分不當，求予廢棄，非有理由
    ，應予駁回。至本件事證已臻明確，兩造其他攻擊防禦方法
    及所舉證據，於上開判決結果不生影響，毋庸逐一論述。
十、據上論結，本件上訴為無理由，依民事訴訟法第463 條、第
    385 條第1 項前段、第449 條第1 項、第78條，判決如主文
    。
中    華    民    國    95    年    8     月    9     日
                          民事第四庭
                              審判長法官  蔡文貴
                              法      官  黃科瑜
                              法      官  徐文祥
以上正本證明與原本無異。
本件不得上訴。
中    華    民    國    95    年    8     月    10    日
                              書  記  官  陳金卿


司法院資訊處製作；財團法人民間司法改革基金會備份。
